【裁判字號】    89,重上,292
【裁判日期】    900731
【裁判案由】    侵權行為損害賠償
【裁判全文】
臺灣高等法院民事判決                            八十九年度重上字第二九二號
    上  訴  人   甲○○
    被 上訴 人   乙○○
右列當事人間請求侵權行為損害賠償事件，上訴人對於中華民國八十七年五月十八日
臺灣臺北地方法院刑事附帶民事訴訟第一審判決（八十七年度重附民字第一三五號）
，提起上訴，經本院刑事庭移送，爰判決如左：
    主      文
上訴駁回。
第二審訴訟費用由上訴人負擔。
    事      實
一、上訴人聲明求為判決：(一)、原判決關於駁回後開第二項之訴部分廢棄。(二)、被上
    訴人應給付上訴人新台幣（下同）一千六百二十萬元及自起訴狀繕本送達之翌日
    起，至清償之日止，按年息百分之五計算之利息。(三)、願以現金或等值之彰化商
    業銀行可轉讓定期存單供擔保，請准予宣告假執行。(四)、第一、二審訴訟費用由
    被上訴人負擔。其事實上之陳述略以：被上訴人明知其對於系爭坐落臺北市○○
    區○○段四小段五三四地號土地（下稱系爭土地）並無任何正當權利，竟與原審
    共同被告李相陽勾串，推由原審共同被告李相陽代理其出面與上訴人之夫即訴外
    人黃金福以上訴人名義簽訂系爭不動產買賣契約書，約定買賣價金為三千四百九
    十萬元，並已由訴外人黃金福交付部分價金二千七百九十萬元予原審共同被告李
    相陽收受，嗣因無法辦理系爭土地所有權移轉登記，上訴人及訴外人黃金福始知
    被騙，准催索討，僅由原審共同被告李相陽返還一千一百七十萬元，尚餘一千六
    百二十萬元則拒不返還。被上訴人就系爭土地並無任何正當權利，竟仍推由原審
    共同被告李相陽出面訂約出售並收取部分價金，即屬共同侵權行為，應負連帶賠
    償責任。所用證據：提出被上訴人戶籍謄本、不動產買賣契約書、本院八十一年
    度重上更（三）字第二十號刑事判決、最高法院八十二年度台上字第五五四三號
    刑事判決、李相陽及謝秀英刑事訊問筆錄、筆跡鑑定書、李相陽和解筆錄各乙件
    為證。
二、被上訴人聲明求為判決：(一)、上訴駁回。(二)、第二審訴訟費用由上訴人負擔。其
    事實上之陳述略以：系爭不動產買賣契約係訴外人即上訴人之夫黃金福以上訴人
    名義與原審共同被告李相陽所訂立，而已付部分價金二千七百九十萬元亦係由訴
    外人黃金福交付與原審共同被告李相陽收受，上訴人並非被害人，不得向被上訴
    人請求損害賠償。
三、本院依職權調取臺灣士林地方法院檢察署八十七年度偵續一字第三０號被上訴人
    詐欺案件偵審全卷。
    理      由
一、本件上訴人起訴主張：被上訴人明知其對於系爭土地並無任何正當權利，竟與原
    審共同被告李相陽勾串，推由原審共同被告李相陽代理其出面與上訴人之夫即訴
    外人黃金福以上訴人名義就系爭土地簽訂不動產買賣契約書，約定買賣價金三千
    四百九十萬元，使訴外人黃金福陷於錯誤而交付部分價金二千七百九十萬元與原
    審共同被告李相陽，嗣因無法辦理系爭土地所有權移轉登記，上訴人及訴外人黃
    金福始知受騙，除已由原審共同被告李相陽返還一千一百七十萬元外，尚餘一千
    六百二十萬元則拒不返還等情，爰依侵權行為之法則，求為命被上訴人與原審共
    同被告李相陽連帶給付一千六百二十萬元並加付法定利息之判決（原審判決駁回
    上訴人之請求，上訴人聲明不服，惟就李相陽部分，已成立訴訟上和解。）
    被上訴人則以：系爭不動產買賣契約書係訴外人黃金福以上訴人名義與原審共同
    被告李相陽所訂立，而已付部分價金二千七百九十萬元亦係由訴外人黃金福交付
    予原審共同被告李相陽收受，上訴人並非被害人，不得向伊請求損害賠償等語，
    資為抗辯。
二、按關於侵權行為賠償損害之請求，以受有實際損害為要件，業據最高法院十九年
    上字第二三一六號著有判例。經查系爭不動產買賣契約書係由訴外人黃金福以其
    妻即上訴人名義與被上訴人之代理人即原審共同被告李相陽所訂立，而已付部分
    價金二千七百九十萬元，亦係由訴外人黃金福交付與原審共同被告李相陽收受之
    事實，為兩造所自認（見本院重上字卷第一二四、一二五頁），並有不動產買賣
    契約書可稽（見本院重上字卷第七九、七九之一頁），即被上訴人因此所涉及詐
    欺罪責部分，亦經刑事法院作同一之認定，此亦有本院八十八年度上易字第三三
    六九號刑事判決足據（見本院卷第六頁），已足證明本件侵權行為損害賠償之實
    際受損害人應為訴外人黃金福，而非上訴人。上訴人僅係因訴外人黃金福被詐欺
    訂立系爭不動買賣契約書所使用之名義人，尚難認其亦受有該現金錢之損害，（
    按本件上訴人並非本於上開契約書之約定請求），揆諸首揭說明，上訴人即不得
    向被上訴人請求損害賠償。
三、綜上所述，上訴人本於侵權行為之法則，請求被上訴人給付一千六百二十萬元及
    加付法定遲延利息，即屬不應准許。從而，原審就上開部分所為上訴人敗訴之判
    決，所持理由雖與本院不同，但其結果並無二致，仍應予維持。上訴論旨指摘原
    判決此部分不當，求予廢棄改判，應認為無理由。
四、至兩造其餘之攻擊或防禦方法及未經援用之證據，經本院斟酌後，認為均不足以
    影響本判決之結果，自無逐一詳予論駁之必要，併此敘明。
五、據上綸結，本件上訴應認為無理由，依民事訴訟法第四百四十九條第二項、第七
    十八條，判決如主文。
中      華      民      國     九十     年      七      月    三十一    日
                            台灣高等法院民事第十三庭
                                審判長法  官  林  鄉  誠
                                      法  官  謝  碧  莉
                                      法  官  劉  清  景
右正本係照原本作成。
如不服本判決，應於收受送達後二十日內向本院提出上訴書狀，其未表明上訴理由者
，應於提出上訴後二十日內向本院補提理由書狀（均須按他造當事人之人數附繕本）
上訴時應提出委任律師或具有律師資格之人之委任狀；委任有律師資格者，另應附具
律師及格證書及釋明委任人與受任人有民事訴訟法第四百六十六條之一第一項但書或
第二項（詳附註）所定關係之釋明文書影本。
中      華      民      國     九十     年      八      月      二      日
                                      書記官  高  澄  純
附註：
民事訴訟法第四百六十六條之一（第一項、第二項）：
對於第二審判決上訴，上訴人應委任律師為訴訟代理人。但上訴人或其法定代理人具
有律師資格者，不在此限。
上訴人之配偶、三親等內之血親、二親等內之姻親，或上訴人為法人、中央或地方機
關時，其所屬專任人員具有律師資格並經法院認為適當者，亦得為第三審訴訟代理人
。


司法院資訊處製作；財團法人民間司法改革基金會備份。
